臺灣高雄地方法院刑事判決　　　　　　 95年度交易字第620號
公　訴　人　臺灣高雄地方法院檢察署檢察官
被　　　告　丙○○
　　　　　　　　　　　號
上列被告因過失致死案件，經檢察官提起公訴（95年度調偵字第
1106號），被告於本院準備程序中為有罪之陳述，經合議庭裁定
由受命　法官依簡式審判程序獨任審理，本院判決如下：
    主  文
丙○○犯過失致人於死罪，處有期徒刑拾月。
    事 實
一、丙○○領有普通小型車駕駛執照，於民國95年4 月21日下午
    3 時40分許，駕駛車號D8-3247 號自用小貨車，沿高雄縣大
    寮鄉○○村○○○路184 巷由北向南行駛，行經該路段與鳳
    林一路82巷之交叉路口時，適有陳佘麗蓉騎乘車號FV2 -965
    號重型機車沿高雄縣大寮鄉○○村○○○路82巷由西向東亦
    行經上開路口，丙○○本應注意汽車行駛經過交叉路口時，
    駕駛人應遵守燈光號誌，並注意車前狀況，隨時採取必要之
    安全措施，而被告當時行向之路面繪有「慢」字之道路標字
    ，且當時天候晴朗、日間自然光線、乾燥柏油路面無缺陷、
    道路無障礙、視距良好，又無其他不能注意之情事，然其竟
    疏未注意及此，未依道路標誌減速慢行並注意車前狀況，而
    以其正前方車頭撞擊陳佘麗蓉駕駛之上開機車左側車身，致
    陳佘麗蓉人車倒地，因而受有頭部外傷並顱內出血、腦幹衰
    竭、左側鎖骨骨折、多處撕裂傷、左側第3 至第6 肋骨骨折
    等傷害，經送長庚紀念醫院急救後，陳佘麗蓉仍於95年4 月
    27 日 下午2 時30分許因中樞衰竭，不治死亡。丙○○於肇
    事後犯罪未發覺前，留在事故現場向前來處理之警員坦承肇
    事，並願接受裁判
二、案經被害人陳佘麗蓉之子乙○○素由高雄縣政府警察局林園
    分局報告臺灣高雄地方法院檢察署檢察官偵查起訴。
    理  由
一、本件被告丙○○所犯為死刑、無刑徒刑或最輕本刑為3 年以
    上有期徒刑以外之罪，其於準備程序中就被訴犯罪事實，為
    有罪之陳述，經法官告知簡式審判程序之旨，並聽取當事人
    之意見後，依刑事訴訟法第273 條之1 第1 項規定，裁定由
    受命法官獨任進行簡式審判程序，合先指明。
二、查被告丙○○行為後，如附表所示之相關法律均業經變更，
    並俱於95年7 月1 日施行，玆經整體比較結果，裁判時法並
    未較為有利，從而依刑法第2 條第1 項規定，自應適用各該
    行為時法，亦即修正前刑法，合先敘明。
三、本院的判斷：
  (一)上揭犯罪事實，業據被告丙○○於本院審理時坦承不諱，核
    與告訴人乙○○指訴之情節大致相符，並有被告駕駛執照 1
    紙、道路交通事故現場圖、道路交通事故調查報告表(一)、(二)
    、道路交通事故肇事人自首情形紀錄表各1 紙、現場照片12
    張、長庚紀念醫院95年4 月27日診斷證明書1 紙、臺灣高雄
    地方法院檢察署相驗屍體證明書1 紙、相驗照片8 張附卷可
    稽。
  (二)按車輛行駛時，駕駛人應注意車前狀況，隨時採取必要之安
    全措施，及行駛至交岔路口應依標誌標線指示行車，道路交
    通安全規則第94條第3 項、第102 條第1 項第10款分別定有
    明文。又依道路交通標誌標線號誌設置規則第163 條第1 項
    規定，「慢」字，用以警告車輛駕駛人前面路況變遷，應減
    速慢行。而本件觀諸卷附之道路交通事故現場圖、道路交通
    事故調查報告表(一)、(二)及現場照片，可以得知被告係以所駕
    駛自用小貨車之正前方車頭撞擊被害人陳佘麗蓉機車左側車
    身，足認被告當時確實未及注意車前狀況，方導致本件車禍
    之發生，另參酌被告於本院審理時自承：伊看到被害人之前
    沒有煞車，看到被害人時伊有按喇叭，但是被害人都不停下
    來，伊後來有要閃到旁邊，還是撞到被害人等語（見本院96
    年1 月12日之準備程序筆錄第3 頁），被告行經事發地點發
    現被害人陳佘麗蓉時，並未依路面所繪「慢」字道路標字減
    速慢行，僅以喇叭向被害人示警，顯未採取必要之安全措施
    甚明。從而，被告既未依道路標誌指示減速，且疏未注意車
    前狀況，亦未採取必要安全措施，被告之駕駛行為顯有過失
    。又被害人陳佘麗蓉因本件交通事故受有頭部外傷並顱內出
    血、腦幹衰竭、左側鎖骨骨折、多處撕裂傷、左側第3 至第
    6 肋骨骨折等傷害，經送長庚紀念醫院急救後，仍於95年4
    月27日下午2 時30分許因中樞衰竭，不治死亡等事實，有長
    庚紀念醫院95年4 月27日診斷證明書1 紙、臺灣高雄地方法
    院檢察署相驗屍體證明書1 紙、相驗照片8 張附卷可稽，顯
    見被害人陳佘麗蓉之死亡係因本件車禍受有上開傷害所致，
    是被告之過失駕駛行為與被害人之死亡結果間，有相當因果
    關係甚明。
  (三)綜上所述，被告未盡其上開注意義務，因而肇事致被害人陳
    佘麗蓉死亡，兩者間有相當因果關係。是本件事證明確，被
    告犯行堪以認定，應予依法論科。
四、核被告丙○○所為，係犯刑法第276 條第1 項之過失致人於
    死罪。又本件車禍發生後，被告於到場處理之員警知悉何人
    為肇事者前，即向員警主動告知係肇事者，此有高雄縣政府
    警察局交通事故肇事人自首紀錄表1 份在卷可證，是被告既
    於犯罪未發覺前即自首而接受裁判，符合自首之規定，應依
    修正前刑法第62條之規定，減輕其刑。爰審酌被告審酌被告
    駕車未能注意車前狀況，亦未遵守道路標誌減速慢行，因而
    肇事致被害人陳佘麗蓉死亡，顯見被告之過失駕駛行為係本
    件肇事之主要原因，惡行非輕，然被告犯後坦承犯行，態度
    尚稱良好，惟事後並未與被害人家屬達成民事和解，亦未得
    被害人家屬之諒解等一切情狀，爰酌情量處如主文所示之刑
    ，以資懲儆。
據上論斷，應依刑事訴訟法第273 條之1 第1 項、第284 條之 1
、第299 條第1 項前段，刑法第2 條第1 項前段、第276 條第 1
項、第62條（修正前），罰金罰鍰提高標準條例第1 條前段，判
決如主文。
本案經檢察官甲○○到庭執行職務。
中　　華　　民　　國　　96　　年　　2 　　月　　2 　　日
                  交通法庭      法　官  陳盈吉
以上正本證明與原本無異。
如不服本判決，應於收受送達後10日內向本院提出上訴書狀。
中　　華　　民　　國　　96　　年　　2 　　月　　2 　　日
 　　　　　　　　　　　　       書記官  吳俊達
附錄本判決論罪科刑法條：
中華民國刑法第276條第1項
因過失致人於死者，處2 年以下有期徒刑、拘役或2 千元以下罰
金。
附表：
┌──┬───────┬───────┬───────┬────┐
│比較│行為時法（95年│裁判時法（95年│比較結果      │備註    │
│內容│7 月1 日前之刑│7 月1 日生效之│              │        │
│    │罰法律）      │刑罰法律）    │              │        │
├──┼───────┼───────┼───────┼────┤
│刑法│罰金：（銀元）│罰金：新臺幣10│裁判時法罰金刑│上開修正│
│第33│1 元以上。    │00元以上，以百│之最低度刑提高│影響刑法│
│條第│              │元計算之。    │為新臺幣1000元│第276 條│
│5 款│              │              │。是以行為時法│第1 項中│
│    │              │              │較有利於被告。│關於罰金│
│    │              │              │              │刑最低度│
│    │              │              │              │。      │
├──┼───────┼───────┼───────┼────┤
│自首│刑法第62條：對│刑法第62條：對│依行為時法，自│        │
│    │於未發覺之罪自│於未發覺之罪自│首之效果必減其│        │
│    │首而受裁判者，│首而受裁判者，│刑，而裁判時法│        │
│    │減輕其刑。但有│「得」減輕其刑│則為「得」減輕│        │
│    │特別規定者，依│。但有特別規定│其刑，比較言之│        │
│    │其規定。      │者，依其規定。│，自以行為時法│        │
│    │              │              │對被告有利。  │        │
├──┼───────┼───────┼───────┼────┤
│比較結果：                                                    │
│裁判時法並未較有利於被告。從而，應依刑法第2 條第1 項前段規定，│
│適用行為時之法律。                                            │
└───────────────────────────────┘
